臺灣高等法院交通事件裁定　　　　　　 96年度交抗字第666號
抗　告　人　甲○○
即受處分人
上列抗告人因違反道路交通管理處罰條例案件，不服臺灣板橋地
方法院，中華民國96年7 月26日所為裁定（96年度交聲更字第13
號），提起抗告，本院裁定如下：
    主  文
原裁定撤銷。
甲○○汽車駕駛人，行經有燈光號誌管制之交岔路口闖紅燈，處
罰鍰新臺幣壹仟捌佰元，並記違規點數參點。
    理  由
一、按汽車駕駛人駕駛汽車，應遵守道路交通標誌、標線、號誌
    之指示，道路交通安全規則第90條前段定有明文。又道路交
    通標誌標線號誌設置規則第206 條第5 款第1 目規定「圓形
    紅燈」之行車管制號誌係表示禁止車輛通行，並不得超越停
    止線或進入路口。如汽車駕駛人，行經有燈光號誌管制之交
    岔路口闖紅燈者，處新臺幣（下同）1,800 元以上5,400 元
    以下罰鍰，並記違規點數3 點，道路交通管理處罰條例第53
    條第1 項、第63條第1 項第3 款，亦分別定有明文。
二、原處分意旨略以：本件受處分人即抗告人甲○○於民國（下
    同）95年8 月20日21時35分許，騎乘車號M9Q-678 號重型機
    車，行經臺北縣中和市○○路及廟美街（裁決書誤載為泰和
    街）交岔路口時，因「駕車行經有燈光號誌管制之交岔路口
    闖紅燈」違規，為臺北縣政府警察局中和分局中和派出所執
    勤警員攔查，並填製北縣警交字第Ｃ00000000號違反道路交
    通管理事件通知單當場舉發。依道路交通管理處罰條例第53
    條第1 項之規定，裁處異議人罰鍰新臺幣1,800 元，並依同
    條例第63條第1 項第3 款（原裁決書漏引第3 款）記違規點
    數3 點。
三、本件抗告意旨略以：抗告人於95年8 月20日21時3 分左右，
    在臺北縣中和市○○路及廟美街口附近之中和農會前，騎乘
    機車遭警以闖紅燈為由開立罰單，雖然當時抗告人不清楚有
    無違規，但現在想一想，當初並無違規事實，因抗告人當時
    是從廟美街右轉到中和路再往中山路方向走，即表示當時若
    中和路口是紅燈，則廟美街口即應為綠燈，故抗告人並無闖
    紅燈、或係紅燈右轉等違規事實云云。
四、經查：
（一）本件抗告人確有於前揭時地行經有燈光號誌管制之交岔路
      口闖紅燈之事實，業據舉發本件交通違規之警員黃淼榮於
      原審到庭證稱：伊看到受處分人直行闖紅燈，伊站的位置
      離受處分人很近，伊看的很清楚，受處分人並非違規紅燈
      右轉，受處分人從手機行出來後係直行闖紅燈，受處分人
      所指路口已無閃黃燈號誌，這個路段均為正常紅綠燈。且
      如果受處分人從廟美街出來的話，依受處分人申訴係閃黃
      燈，更表示其一直在中和路上直行。伊攔下受處分人時，
      告知其已經闖紅燈，伊並用手指出目前的燈號還是紅燈，
      當時受處分人也未曾表明異議。又受處分人從中和路直行
      闖紅燈，伊係一直盯著該路口直行車輛，並沒有看到受處
      分人車輛有轉彎之情形，如果受處分人確係從廟美街右轉
      的話，伊就不會攔查受處分人等語（見原審95年度交聲字
      第1621號卷第14頁至第16頁）。並有證人黃淼榮所繪之車
      輛行進及路檢位置圖、及臺北縣政府警察局北縣警交字第
      C00000000 號舉發違反道路交通管理事件通知單、臺北縣
      政府警察局中和分局95年9 月13日北縣警中申字第095004
      3059號函各1 紙在卷可稽（見同上卷第6 頁、第7 頁、第
      19頁）。按交通警察製單舉發違反道路交通管理處罰條例
      所列之違規事實，本質上為行政處分，係公務員基於職務
      上之權力，依法就特定之具體事件所為之具公法上效果之
      單方面行政行為，基於公務員為公法上行為具有公信力之
      原則，該行政行為當可被推定為真正，其據以依法處分之
      事實認定亦為正確無誤。本此公信原則，乃立法者賦予行
      政機關制定違反道路交通事件統一裁罰標準及處理細則，
      使執勤警員得當機處分以達其維護交通秩序、安全之行政
      目的。若謂公務員一切行政行為均需預留證據以證其實，
      則國家行政勢必窒礙難行，據此，刑事訴訟法就犯罪證據
      有關之規定中，與屬行政秩序罰之交通違規裁罰本質不合
      之部分，自不在準用之列。本件證人黃淼榮為執勤警員與
      抗告人宿不相識，亦無仇隙，衡情自無甘冒偽證罪責而虛
      構情節故為不實證述之理。且查無其他任何證據足資證明
      證人黃淼榮有捏造事實、違法取締情事，則執勤警員本其
      維護交通秩序、安全職責所為之舉發，揆諸首開說明，自
      應受到合法、正確之推定。
（二）又抗告人於提出本件異議時雖曾辯稱：伊本來沿臺北縣中
      和市○○路往中山路方向行駛，行經中和路與廟美街口時
      ，看到路口有間震旦通訊行，便在該路口右轉廟美街欲進
      入該震旦通訊行看手機，之後在廟美街迴轉再右轉回到中
      和路，打算繼續往中山路方向行，伊未注意該路口已從原
      本閃黃燈改成紅綠燈號誌，是縱伊當時確有違規之情事，
      亦屬紅燈違規右轉云云。然此顯與證人黃淼榮前開所證：
      伊於舉發當時所站立之位置，與受處分人所騎乘車輛及上
      開路口燈號之距離均甚近，能清楚親眼目睹受處分人係騎
      車沿中和路直行，於號誌已經轉成紅燈之後，仍通過該路
      口而闖紅燈一節，明顯不符。且依抗告人自繪之行車方向
      圖所示（見同上卷第20頁），其若非往中和路直行，即係
      右轉廟美街，豈有先右轉廟美街，再馬上迴轉，又從廟美
      街右轉中和路，顯有悖於常情。又雖證人黃淼榮作證時，
      距案發時已歷2 個月之久，惟其亦證稱：其會在該處攔停
      受處分人，係因該路口常常有事故發生，所以會特別注意
      該路口有無闖紅燈之情形，若受處分人當時確係路口右轉
      而非直行的話，伊就不會取締等語（見同上卷第15頁、第
      16頁），是證人黃淼榮顯然僅取締中和路上直行闖紅燈之
      違規，其原則上既不舉發路口右轉之情事，自不會因時間
      之經過而有誤認之可能，是抗告人此部分所辯亦屬事後飾
      卸之詞，並不足採。
五、綜上所述，抗告人確有於前揭時地騎乘機車直行闖紅燈之違
    規行為。從而，原處分機關依道路交通管理處罰條例第53條
    第1 項、第63條第1 項第3 款之規定，裁處異議人罰鍰1,80
    0 元，並記違規點數3 點，於法並無違誤。原審裁定未斟酌
    以上諸節，逕以證人黃淼榮每日取締違規之件數往往不只一
    件，又因人類之記憶及認知事物之過程往往並不精確，錯誤
    亦在所難免，則證人在距離違規發生時間已有一段期日，且
    每日復需取締大量交通違規事件之情況下，對於本件違規事
    實是否仍能保有上開明確之記憶，即有疑問，因而將原處分
    撤銷，改諭知抗告人行經有燈光號誌管制之交岔路口，紅燈
    右轉，處罰鍰新臺幣600 元，並記違規點數3 點，自有未合
    。抗告人提起本件抗告，否認有闖紅燈之違規情事，固不可
    取，惟原審裁定既有前揭可議之處，自應由本院將原裁定予
    以撤銷，且抗告人上開違規行為事證已明，無再發回調查之
    必要，爰依道路交通管理處罰條例第53條第1 項、第63條第
    1 項第3 款之規定，裁定如主文第2 項所示。
六、據上論斷，應依道路交通管理處罰條例第89條，道路交通案
    件處理辦法第26條、第20條前段，裁定如主文。
中　　華　　民　　國　　96　　年　　8 　　月　　31　　日
                  刑事第一庭審判長法　官  蔡  長  溪
　　　　　　　　　　　　　　      法  官  陳  春  秋
　　　　　　　　　　　　　　    　法  官  謝  靜  恒
以上正本證明與原本無異。
不得再抗告。
                                  書記官  陳  珮  茹
中　　華　　民　　國　　96　　年　　9 　　月　　4 　　日
